臺灣基隆地方法院基隆簡易庭民事判決
111年度基簡字第747號
原      告  黃淑珮  
訴訟代理人  吳誌銘律師（法扶律師）
被      告  黃耀葦  

上列當事人間因過失傷害案件，原告提起刑事附帶民事訴訟請求
侵權行為損害賠償，經本院刑事庭以110年度交附民字第138號裁
定移送前來，本院於民國111年11月8日言詞辯論終結，判決如下
：
    主  文
被告應給付原告新臺幣（下同）53萬7,716元，及自111年1月4日
起至清償日止，按年息5%計算之利息。
原告其餘之訴駁回。
訴訟費用1,000元由被告負擔。
本判決第1項得假執行。但被告如以53萬7,716元為原告預供擔保
，得免為假執行。
原告其餘假執行之聲請駁回。
    事實及理由
一、本件被告經合法通知，未於言詞辯論期日到場，核無民事訴
    訟法第386條所列各款情形，依民事訴訟法第436條第2項、
    第385條第1項前段之規定，准原告之聲請，由其一造辯論而
    為判決。
二、原告起訴主張：被告於110年2月17日晚間8時50分許，駕駛
    車號000-0000號自用小客車，沿基隆市信義區信二路外側車
    道往中興路方向行駛，行經信二路與中興路口，本應注意汽
    車在同一車道行駛時，除擬超越前車外，後車與前車之間應
    保持隨時可以煞停之距離，且應注意車前狀況，並隨時採取
    必要之安全措施，而依當時天候為陰，夜間有照明，路面鋪
    裝柏油，且乾燥、無缺陷、無障礙物，視距良好，並無不能
    注意之情事，竟疏未注意，自後撞擊行駛在其前方，與其同
    向、同車道由原告騎乘之車號000-0000號普通重型機車（下
    稱系爭機車），致原告人車倒地，因此受有背部挫傷、左踝
    擦挫傷、胸椎第五節及第六節壓迫性骨折之傷害。故依侵權
    行為損害賠償之法律關係，請求被告賠償系爭機車修理費9,
    680元、醫療費11萬8,836元、休養調理費15萬元、醫院看護
    費1萬元、5個月無法工作之損失15萬5,000元及精神慰撫金3
    0萬元等語，並聲明：被告應給付原告74萬3,516元及自起訴
    狀送達翌日起至清償日止，按年息5%計算之利息；另陳明願
    供擔保，請求准予宣告假執行。
三、被告經合法通知未到庭爭執，亦未提出書狀為任何聲明或陳
    述。
四、本院判斷：
　㈠按「因故意或過失，不法侵害他人之權利者，負損害賠償責
    任」、「汽車、機車或其他非依軌道行駛之動力車輛，在使
    用中加損害於他人者，駕駛人應賠償因此所生之損害」、「
    不法侵害他人之身體或健康者，對於被害人因此喪失或減少
    勞動能力或增加生活上之需要時，應負損害賠償責任」、「
    不法侵害他人之身體、健康、名譽、自由、信用、隱私、貞
    操，或不法侵害其他人格法益而情節重大者，被害人雖非財
    產上之損害，亦得請求賠償相當之金額」，民法第184條第1
    項前段、第191條之2前段、第193條第1項、第195第1項前段
    分別定有明文。本件原告主張之上開事實，業據其引用與本
    件民事事件係屬同一事實之刑事案件即本院111年度基交簡
    字第122號過失傷害案件之理由與證據，而被告上開行為，
    經本院刑事庭判處被告犯過失傷害罪，處有期徒刑4月，如
    易科罰金，以1,000元折算1日並告確定，業經本院依職權調
    閱本院前開刑事卷宗（含本院110年度交易字第197號刑事卷
    、臺灣基隆地方檢察署110年度偵字第5104號偵查卷〈下稱偵
    卷〉）核閱屬實，並有系爭機車公路監理系統車籍資料可稽
    ，而被告已於該刑事案件111年3月7日訊問程序中當庭承認
    對原告所受之上開傷害，其有未注意車前狀況，並保持安全
    距離，隨時採取必要安全措施之過失，足認原告所受傷害、
    所有系爭機車受損與被告過失行為間有相當因果關係，則原
    告依侵權行為法律關係，請求被告負損害賠償之責，自屬有
    據。
　㈡茲就原告請求之項目及金額審酌如下：
　⒈系爭機車修理費用：
　　原告主張系爭機車因本件車禍受損，需支出修理費用9,680
    元，並提出估價單（詳本院110年度交附民字第138號卷〈下
    稱附民卷〉第33頁）為證，核估價單上載之修理項目與基隆
    市警察局道路交通事故照片所示系爭機車之受損位置相互對
    應（詳偵卷第51-53頁），又系爭機車之後避器等零件如未
    遭被告碰撞受損本無庸更換，故不可能因零件以新品更換舊
    品，而受有不當得利，故材料費用不予折舊，是原告請求被
    告賠償系爭機車修理費9,680元，應予准許。
　⒉醫療費用：
　　原告主張因被告過失行為致其受傷，支出醫療費用11萬8,83
    6元，業據其提出衛生福利部基隆醫院醫療費用收據、基隆
    長庚紀念醫院費用收據（詳附民卷第9-31頁）為證，核無不
    合，自應准許。
　⒊休養調理費用：
　　原告固請求休養調理費用15萬元，惟並未提供相關單據、醫
    院診斷證明或醫師處方箋，顯然未舉證為醫療上所必要，亦
    未舉證所支出「休養調理」之各項費用及內容，自不足認定
    係因本件車禍事故所受損害，此部分主張自屬無據。
　⒋醫院看護費用：
　　按親屬代為照顧被害人之起居，固係基於親情，但親屬看護
    所付出之勞力並非不能評價為金錢，雖因二者身分關係而免
    除被害人之支付義務，惟此種基於身分關係之恩惠，自不能
    加惠於加害人。故由親屬看護時雖無現實看護費之支付，仍
    應認被害人受有相當於看護費之損害（最高法院94年度台上
    字第1543號民事判決要旨參照）。據長庚醫療財團法人基隆
    長庚紀念醫院（下稱基隆長庚醫院）110年5月13日診斷證明
    書醫囑欄記載：「病患（即原告）於110年3月11日住院，於
    110年3月12日行微創骨水泥灌注椎體成型手術，於110年3月
    16日出院，建議穿戴護具保護休養3個月」等語（詳偵卷第2
    1頁），堪認原告之胸椎第五節及第六節壓迫性骨折，於住
    院6日及出院後穿戴護具休養3個月期間，確有專人看護之需
    要，復參酌110年間看護市場行情，全日看護每日約2千餘元
    ，原告僅請求醫院看護費用1萬元，並無不合，自應准許。
　⒌無法工作之損失：
　　原告主張於社區擔任清潔人員，每月收入3萬1,000元，因本
    件車禍事故5個月無法工作，請求工作收入損失15萬5,000元
    ，並提出湖光新城社區管理委員會支出證明單、109年度8至
    12月份薪資表、110年度1月份薪資表為證。依基隆長庚醫院
    111年10月7日長庚院基字第1111050224號號函覆本院稱：依
    病歷記載，黃君（即原告）110年3月11日住院，於110年3月
    12日行微創骨水泥灌注椎體成型手術，於110年3月16日出院
    ，建議穿戴護具保護休養3個月，考量骨頭癒合約需3個月與
    臨床症狀等，該君出院後以休養3個月為適宜（詳本院卷第6
    3頁）。足認原告於住院6日及出院後穿戴護具休養3個月期
    間，確實因傷無法從事社區清潔工作，而受有收入損失。從
    而，原告主張因車禍受傷無法工作之損失於9萬9,200元（計
    算式：31,000元×6/30＋31,000元×3＝99,200元）範圍內，為
    有理由，逾此範圍之請求，即屬無據，應予駁回。
　⒍精神慰撫金：
　　按不法侵害他人之人格權，被害人受有非財產上損害，請求
    加害人賠償相當金額之慰撫金時，法院對於慰撫金之量定，
    應斟酌實際加害情形、所造成之影響、被害人痛苦之程度、
    兩造之身分地位經濟情形及其他各種狀況，以核定相當之數
    額（最高法院47年台上字第1221號、51年台上字第223號民
    事判決要旨參照）。原告因本件車禍致背部挫傷、左踝擦挫
    傷，嗣經診斷其胸椎第五節及第六節壓迫性骨折，並住院施
    行椎體成型手術，精神上承受相當之痛苦，應屬事實。本院
    審酌被告因駕車疏未注意車前狀況致原告受有前開傷害，參
    以原告為國小畢業，擔任清潔人員，被告為高職肄業，業據
    原告陳明在卷，並有被告個人戶籍資料查詢結果可考，綜據
    兩造之學經歷、社會地位、本院依職權調取兩造稅務電子閘
    門財產所得調件明細表查悉之經濟狀況，被告所為侵權行為
    態樣及原告所受之傷勢與復原情形等一切情狀，認定原告請
    求精神慰撫金30萬元，尚屬適當。
　⒎承上，原告得請求被告賠償之金額為53萬7,716元（計算式：
    系爭機車修理費用9,680元＋醫療費用11萬8,836元＋醫院看護
    費用1萬元＋無法工作之損失9萬9,200元＋精神慰撫金30萬元＝
    53萬7,716元）。
五、綜上所述，原告依侵權行為損害賠償之法律關係，請求被告
    給付53萬7,716元，及自刑事附帶民事求償起訴狀送達翌日
    即111年1月4日（詳附民卷第37頁送達證書）起至清償日止
    ，按民法第203條之法定利率即週年利率5%計算之利息，為
    有理由，應予准許。逾此範圍之請求，則屬無據，應予駁回
    。　 
六、本件為刑事附帶民事訴訟，而由本院刑事庭移送民事庭者，
    依法本不需徵收裁判費，惟原告尚請求機車修理費9,680元
    ，該部分既經本院認定予以准許，其裁判費1,000元，即應
    由敗訴之被告負擔。
七、本判決原告勝訴部分，屬適用簡易訴訟程序所為被告敗訴之
    判決，依民事訴訟法第389條第1項第3款規定，應依職權宣
    告假執行，並依同法第392條第2項規定，宣告被告預供相當
    之擔保金額後，得免為假執行。至原告敗訴部分，其假執行
    之聲請，因訴之駁回而失所依附，應併予駁回。
八、結論：本件原告之訴為一部有理由，一部無理由，爰判決如
    主文。
中　　華　　民　　國　　111 　年　　11　　月　　22　　日
                  基隆簡易庭法　官　林淑鳳　　　　　
以上正本係照原本作成。
對於本件判決如有不服，應於收受送達後20日內向本院提出上訴
書狀，上訴於本院合議庭，並按他造當事人之人數附具繕本。如
委任律師提起上訴者，應一併繳納上訴審裁判費。
中　　華　　民　　國　　111 　年　　11　　月　　22　　日
                            書記官　張景欣